【裁判字號】    98,交聲,3896
【裁判日期】    990407
【裁判案由】    交管條例聲異
【裁判全文】
臺灣板橋地方法院刑事裁定            98年度交聲字第3896號
原處分機關  交通部公路總局臺北區監理所板橋監理站
異  議  人
即受處分人  甲○○
上列受處分人因違反道路交通管理處罰條例案件，對於交通部公
路總局臺北區監理所板橋監理站民國98年9 月3 日所為之板監裁
字第裁41-AX0000000號違反道路交通管理事件裁決書，聲明異議
，本院裁定如下：
    主  文
原處分撤銷。
    理  由
一、按機器腳踏車，不在規定車道行駛者，處新臺幣（下同）60
    0 元以上1,800 元以下罰鍰；又汽車駕駛人有第45條情形者
    ，並記違規點數1 點，道路交通管理處罰條例第45條第13款
    及第63條第1 項第1 款分別定有明文。次按處理違反交通管
    理事件，有關文書送達之程序，依行政程序法之規定；送達
    於應受送達人之住居所、事務所或營業所為之。於應送達之
    處所不獲會晤應受送達人時，得將文書付與有辨別事理能力
    之同居人、受雇人或應送達處所之接收郵件人員；再送達不
    能依前二條規定為之者，得將文書寄存送達地之地方自治或
    警察機關，並作送達通知書兩份，一份黏貼於應受送達人住
    居所、事務所營業所或其就業處所門首，另一份交由鄰居轉
    交或置於該送達處所信箱或其他適當位置，以為送達；前項
    情形，由郵政機關為送達者，得將文書寄存於送達地之郵政
    機關，違反道路交通管理事件統一裁罰基準及處理細則第5
    條、行政程序法第72條第1 項、第73條第1 項及第74條第1
    項、第2 項亦分別有明文。末按，依行政程序法第74條第1
    項規定所為之寄存送達，並未準用民事訴訟法第138 條第2
    項規定，自應於寄存送達當日即生送達之效力（臺灣高等法
    院暨所屬法院97年度法律座談會刑事類提案第42號、第43號
    審查意見及研討結果參照）。而依行政程序法第100 條及第
    110 條規定，舉發通知單既為書面處分，即應合法送達受處
    分人始生效力。是如舉發通知單於應到案日期前，並無合法
    送達受處分人，則受處分人即無從依此申訴表示意見或主動
    繳納罰款，於此情形下，裁決機關逕為處分，其處分自非適
    法，為保障受處分人權益，自應撤銷裁決處分，並依上揭意
    旨重行辦理舉發通知單之送達程序，以資適法。
二、原處分意旨略以：異議人即受處分人甲○○於民國97年11月
    17日上午7 時5 分許，騎乘車號G7N-523 號重型機車，行經
    臺北市○○路與福港街口時，因有「機車行駛禁行車道」（
    原處分記載為：機器腳踏車，不在規定車道行駛）之違規行
    為，由臺北市政府警察局士林分局芝山岩派出所員警檢附採
    證照片，依法掣開北市警交大字第AX0000000 號舉發違反道
    路交通管理事件通知單（下稱本件舉發通知單）逕行舉發。
    原處分機關依照道路交通管理處罰條例第45條第13款、第63
    條第1 項第1 款（裁決書漏載「第1 款」）之規定，裁處受
    處分人罰鍰1,800 元，並記違規點數1 點等情。
三、異議意旨略以：其知道違規屬實，但其從未收到罰單，也沒
    收到郵局寄來的任何掛號通知單，等後來收到卻要處以罰鍰
    1,800 元，很不合理，為此不服，依法聲明異議等語。
四、經查：
  (一)本件板監裁字第裁41-AX0000000號裁決書，係於98年9 月7
    日郵寄送達至受處分人住所即臺北縣土城市○○路257 巷2
    號3 樓，並由受處分人之母親代為簽收，有原處分機關送達
    證書影本1 份在卷可按，故受處分人如對上開裁決書不服欲
    提起異議，其20日之合法提起異議期間應自其收受裁決書之
    翌日即98年9 月8 日起算，又因受處分人非居住於原處分機
    關所在之臺北縣中和市，惟居住於本院所在之臺北縣土城市
    ，依法院訴訟當事人在途期間標準第4 條第1 款第2 目規定
    ，毋須扣除在途期間，則其聲明異議期間於98年9 月28日【
    98年9 月27日適逢假日（星期日），故順延至上班日】屆滿
    。本件受處分人就上開裁決處分雖於98年10月26日始具狀向
    本院聲明異議，然其前已於98年9 月23日以交通違規案件陳
    述書就上開裁決處分向原處分機關申訴表明不服之意思，有
    該陳述書上原處分機關之收狀日期戳章在卷可憑，按此申訴
    既在上開裁決書送達之後方提出，然受處分人所為該陳述書
    內容之真意，仍係對原處分機關所為之裁罰不服而尋求救濟
    之意，縱受處分人所提出之申訴，雖與道路交通案件處理辦
    法第13條所定聲明異議之程序不盡相符，然而其既已在法定
    期間內向原處分機關表明不服原裁決，之後並已於98年10月
    26日以書狀聲明異議，則依道路交通案件處辦法第18條但書
    規定，其原先程式上之欠缺自已補正，並無聲明異議不合法
    律上之程式可言（臺灣高等法院93年度交抗字第860 號裁定
    參照）。從而，本件應視為受處分人已於法定聲明異議期間
    20日內合法提起聲明異議，合先敘明。
  (二)受處分人對其於97年11月17日上午7 時5 分許騎乘車號G7N-
    523 號重型機車，行經臺北市○○路與福港街口，因有「機
    車行駛禁行車道」（原處分記載為：機器腳踏車，不在規定
    車道行駛）之違規事由，為員警檢附採證照片，依法掣開本
    件舉發通知單逕行舉發等情固不否認。惟查本件舉發通知單
    曾經原舉發單位即臺北市政府警察局交通警察大隊於97年12
    月30日以大宗掛號郵務送達方式，向受處分人之住所即臺北
    縣土城市○○路257 巷2 號3 樓為送達，因郵件招領逾期無
    人簽收遭退回後，再於98年1 月6 日以第116915號雙掛號郵
    件檢附送達證書交寄郵局，然因未獲會晤本人亦無受領文書
    之同居人、受僱人或應送處所之接收郵件人員，遂於98年1
    月9 日將郵件寄存於「土城清水郵局」為寄存送達等情，有
    臺北市政府警察局交通警察大隊98年11月9 日北市警交大執
    字第09833647500 號函附大宗郵件掛號執據、本件舉發通知
    單影本、送達證書影本各1 份附卷可憑。是本件舉發通知單
    寄存送達生效日為98年1 月9 日，顯已逾本件舉發通知單所
    載應到案日期即98年1 月5 日，故於本案應到案期限即98年
    1 月5 日前，既尚未發生合法送達之效力，自難期待受處分
    人有遵期到案之可能，並致受處分人喪失遵期向原處分機關
    陳述不服意見之權利，或喪失遵守應到案期限自動依最低額
    繳納罰鍰之權益，此一程序瑕疵情形，於受處分人之程序及
    實體上權利均有相當影響，原處分機關不查，逕為裁決處分
    ，揆諸前揭說明，其處分自非適法，原處分應予撤銷，本件
    由原處分機關酌定合理之應到案期限後，辦理重行送達原舉
    發通知單之程序，再依法為適當之處置，以資周全。
據上論斷，應依道路交通管理處罰條例第87條第2 項，道路交通
案件處理辦法第20條前段，裁定如主文。
中    華    民    國    99    年    4     月    7     日
                        交通法庭  法  官  方鴻愷
以上正本證明與原本無異。
如不服本裁定應於送達後5 日內向本院提出抗告狀。
                                  書記官  江怡萱
中    華    民    國    99    年    4     月    8     日

司法院資訊處製作；財團法人民間司法改革基金會備份。
